【裁判字號】    98,交抗,2437
【裁判日期】    981102
【裁判案由】    違反道路交通管理處罰條例
【裁判全文】
臺灣高等法院交通事件裁定            98年度交抗字第2437號
    抗  告  人
    即受處分人  甲○○
上列抗告人因違反道路交通管理處罰條例案件，不服臺灣板橋地
方法院，中華民國98年8月31日所為裁定（98年度交聲字1924號
）提起抗告，裁定如下：
    主      文
原裁定撤銷，發回臺灣板橋地方法院。
    理      由
一、原裁定意旨略以：「抗告人即受處分人甲○○於98年5月8日
    18時45分許，駕駛1928-RG號自用小客車，行駛於臺北縣板
    橋市○○路，因紅燈左轉縣民大道（板橋往土城方向），經
    臺北縣政府警察局板橋分局後埔派出所警員蔡仕中當場舉發
    ，原處分機關即交通部公路總局臺北區監理所認抗告人確有
    遇紅燈未依號誌指示在停止線內停等，逕自強行闖越左轉的
    違規行為，依道路交通管理處罰條例第53條第1項、第63 條
    第1項（漏引第3款）規定，及違反道路交通管理事件統一裁
    罰基準表規定，裁處抗告人罰鍰新臺幣2千7百元，並記違規
    點數3點。」等語。
    抗告人於原審聲明異議略以：「從板橋市○○路直行穿越縣
    民大道後為府中路，府中路左側為捷運府中站1號出口，右
    側為2號出口，抗告人駕車擬由重慶路口左轉前往捷運府中
    站1號出口時，是看到綠燈才駛出路口，但因適逢下班時間
    ，重慶路口有大批行人及各式車輛通行，為安全起見，只能
    走走停停，慢慢左轉前往1號出口。在縣民大道上轉正，往
    土城方向行駛接近府中路分隔島時，看到府中路上有一長排
    汽車等著左轉縣民大道往板橋火車站方向前進，因覺排在最
    前面的大型公車蠢蠢欲動，為了人車安全，只好停在府中路
    左轉縣民大道引導虛線後方等待，等那些從府中路左轉縣民
    大道的車輛都走完後，這時才見站在捷運府中站1號出口轉
    角處有1位警員揮著指揮棒示意抗告人往前行駛。當時縣民
    大道往土城方向為紅燈，抗告人遲疑不敢前行，但該名警員
    氣急敗壞地不斷揮手，且穿越府中路口往抗告人車子右側快
    步衝來。抗告人只好在確認安全無虞後緩慢駛向府中捷運站
    1號出口處的縣民大道路邊接受盤問。當時抗告人曾向警員
    說明情況，但該警員堅持若抗告人沒有紅燈左轉，抗告人的
    車輛不可能『卡』在縣民大道上。其實，『重慶路與縣民大
    道路口』、『府中路與縣民大道路口』是2個對向的丁字路
    口，走出重慶路口後，府中路口在其對面左側位置。當重慶
    路口是紅燈時，府中路口為左轉綠燈，汽車、機車莫不快速
    向重慶路口開來或往板橋火車站方向駛去，在此種情況下，
    身為新手的抗告人根本不可能有機會開車駛出重慶路口左轉
    縣民大道，遑論還開到府中路左轉縣民大道引導虛線後方。
    當時執勤警員所站位置為捷運府中站1號出口附近的縣民大
    道與府中路口轉角處，而非於『路中指揮交通』，所以根本
    看不到重慶路口燈號。
    其次，執勤警員若確實在路中指揮交通，則必然會在淨空十
    字路口後，才讓由府中路左轉縣民大道車輛前進，抗告人車
    輛根本不可能被『卡』在府中路左轉縣民大道引導虛線後方
    。
    如果執勤警員確實在『路中指揮交通』時攔檢抗告人車輛，
    則執勤警員當時必然站在路中央抗告人車身附近，則執勤警
    員理應指揮抗告人車輛就近行駛至當時沒有車輛通行的捷運
    府中站2號出口附近府中路邊盤查，沒有理由反而捨近求遠
    ，要求抗告人開車冒險通過當時仍為綠燈的府中路，至捷運
    府中站1號出口附近縣民大道邊盤查。臺北區監理所所為裁
    決處分顯有錯誤。」等語。
    原裁定以執勤員警的證詞可採，抗告人空言質疑員警違法舉
    發，無可採信。抗告人紅燈左轉的違規事實明確，原處分機
    關所為裁罰，於法並無不合，而認定抗告人的聲明異議無理
    由，予以駁回。
二、抗告意旨略以，抗告人並無闖越紅燈左轉的行為，執勤員警
    的證詞前後矛盾，不合常理，並請求調閱舉發當時路口監視
    畫面以明真相等語。
三、經審查，認定應撤銷原裁定，論述如下：
（一）證人即舉發員警蔡仕中結證稱：「我看到抗告人的車子要
      左轉縣民大道，當時已經紅燈了，因為府中路的車輛在通
      行，所以他的車子被府中路的車輛擋住了，無法左轉，他
      的車子就停在縣民大道交叉路口的中間上。」等語（原審
      31反）；但又證述：「我是在重慶路往府中路方向的燈號
      顯示為紅燈後，先吹哨確定重慶路的車輛已停止，並注意
      四週車輛動態後，才指揮府中路的車輛行駛。」等語（原
      審32）
      員警既已確定「重慶路的車輛已停止」，抗告人車輛為何
      卻能「停在縣民大道交叉路口的中間」，前後似有矛盾。
      舉發當時正值下班交通尖峰時間，若以「重慶路的車輛已
      停止」的情形下，抗告人若闖越紅燈，勢必須「穿越」前
      方停等機車甚至行人，才能「停在縣民大道交叉路口的中
      間」，在論理法則上也頗有疑問，詳情究竟如何，顯有再
      予釐清的必要。
（二）本案僅憑據舉發警察的證詞，其前提必須是警察執勤的正
      確性；而舉發員警的證述既有如上瑕疵，且違規舉發地點
      屬於板橋市○○○○○道，是否裝設監視錄影設備，而該
      監視錄影內容如何，顯然關係於舉發警察蔡仕中前述證詞
      的正確性以及抗告人抗辯的真實性，應有再予調查的必要
      。
四、抗告有理由，應將原裁定撤銷，發回原審更為適當處置。
五、依道路交通案件處理辦法第26條，刑事訴訟法第413條，裁
    定如主文。
中    華    民    國    98    年    11    月    2     日
                  刑事第六庭  審判長法  官  林堭儀
                                    法  官  吳淑惠
                                    法  官  郭豫珍
以上正本證明與原本無異。
不得再抗告。
                                    書記官  胡勤義
中    華    民    國    98    年    11    月    4     日


司法院資訊處製作；財團法人民間司法改革基金會備份。
